臺灣高等法院高雄分院刑事判決　　　　　　　　　九十一年度上更(二)字第八一號
　　　上　訴　人　台灣高雄地方法院檢察署檢察官
　　　被　　　告　甲○○
　　　選任辯護人　許銘春 律師
右上訴人因被告違反毒品危害防制條例案件，不服臺灣高雄地方法院八十九年度訴字
第二五五號中華民國九十年三月二十日第一審判決（起訴案號：臺灣高雄地方法院
檢察署八十九年度偵字第二二四七二號），提起上訴，判決後，經最高法院第二次發
回更審，本院判決如左：
      主  文
上訴駁回。
    理  由
一、公訴意旨略以：被告甲○○意圖牟取不法之利益，基於概括之犯意，於民國八十
    九年九月初，以行動電話0000000000號為聯絡工具，連續在高雄縣市
    等地，以每包新台幣（下同）四千元價格，販賣第二級毒品安非他命，供年籍不
    詳綽號「小文」、「勇阿」者施用，每次一包，共計二次。旋於八十九年十月三
    日十五時五十分許，在高雄市小港區○○○路三十號，與其男友李志堅同居之住
    處，為警查獲，並起獲第一級毒品海洛因一包（驗前毛重約零點六公克）第二級
    毒品安非他命三包（分別為毛重十九點一公克、零點八公克、二點一公克）、塑
    膠鏟管三支、空夾鏈帶二百零八只等物，認被告甲○○涉有連續犯毒品危害防制
    條例第四條第二項之販賣第二級毒品罪嫌。
二、公訴人認被告甲○○涉有違反毒品危害防制條例第四條第二項之販賣第二級毒品
    罪，係以被告甲○○於警訊及偵查中所為之自白及扣案有第二級毒品安非他命三
    包、塑膠鏟管三支、空夾鏈帶等物為其論斷之依據。訊據被告甲○○於本院審理
    中，堅決否認有販賣第二級毒品安非他命之犯行，辯稱：扣案之安非他命係供自
    己及男友李志堅施用的，警訊及偵查中係因毒癮發作所以為不實之自白，事實上
    並未販賣安非他命等語。
三、按犯罪事實應依證據認定之，無證據不得推定其犯罪事實；不能證明被告犯罪者
    ，應諭知無罪之判決，刑事訴訟法第一百五十四條、第三百零一條第一項分別定
    有明文。再被告之自白為證據之一種，須非基於強暴、脅迫、利誘、詐欺或其他
    不正之方法，且與事實相符者，方得採為證據，故被告雖經自白，仍應調查其他
    必要之證據，以察其與事實是否相符，苟無法證明其與事實相符，根本即失其證
    據之證明力，不得採為判斷事實之根據；證據本身如有瑕疵，則在此瑕疵未能究
    明前，尚不得採為有罪之根據，最高法院亦分別著有四十六年度臺上字第八０九
    號、三十二年上字第九七一號判例足資參照。且認定不利於被告之事實，須依積
    極證據，苟積極證據不足為不利於被告之認定時，即應為有利於被告之認定，更
    不必有何有利之證據。
四、經查：
  (一)被告甲○○於警訊時雖供稱：「（你販賣第二級毒品安非他命已多久了？你買第
    二級毒品安非他命錢來源如何？）我於八十九年九月初開始販賣毒品。老大都讓
    我先拿貨事後再還錢。」、「我都分裝一袋一錢賣四千元。曾經賣給外號叫永阿
    與小文。都是他們打我的易付卡大哥大0000000000手機。我們再約時
    間地點交貨。」等語（見警訊卷第二頁），於偵查中亦供述：「（有將第二級毒
    品安非他命賣給『永阿』及『小文』？）有，在八十九年九月初賣給他們，地點
    忘了。我是分別賣給他們：：。」、「都是他們來找我買的，他們打我手機00
    00000000號，約定時間地點。」等語（見偵查卷第六頁背面、第七頁）
    。但並查無「永阿」與「小文」之人，究竟有無其人，已有可議。被告甲○○於
    原審法院審理時翻異前詞，改稱：「（為何在警訊中說『向老大買第二級毒品安
    非他命分裝賣給別人』？）我警訊時確實這樣說，我確時是向老大買的，但沒有
    賣，因為毒癮發作，只想快偵訊完」、「（『小文』與『勇阿』是誰？為何在警
    訊中說賣給他們？）我不知道這兩人，因那時毒癮發作就隨便說」、「（為何偵
    查中也這樣說？）因為想說警訊這樣說，只好如此」（見原審卷第六十七頁）各
    等語，是被告甲○○先後之自白相左，已有瑕疵可指。又被告甲○○於原審法院
    及本院調查時堅決否認有「小文」及「勇阿」之人，是以，是否確如被告甲○○
    於警訊及偵查中之自白，有「小文」及「勇阿」之人存在及其等是否有向被告甲
    ○○購買安非他命均屬可議，被告甲○○對於其販賣第二級毒品安非他命「對象
    」所為之自白，因不能證明與事實相符，故不得作為認定被告甲○○確有販賣第
    二級毒品安非他命之依據。
  (二)被告甲○○供陳自八十九年九月起販售第二級毒品安非他命，均以000000
    0000電話與「老大」0000000000電話聯絡取得毒品，先拿貨再還
    錢等情，經原審法院向台灣大哥大股份有限公司及和信電訊股份有限公司調閱前
    開二電話門號於八十九年三月一日至同年九月三十日間之通聯記錄，結果顯示，
    前開二門號所有之通話記錄均集中於八十九年八月八日至同年八月三十日之間，
    八十九年九月並無通話之記錄，且所有通話均由0000000000之門號發
    話，有和信電訊股份有限公司（八九）和信字第一四二五號函及台灣大哥大股份
    有限公司八九資警五０七０一號函所附之通聯記錄在卷足憑（見原審卷第三十至
    五八頁），是被告甲○○自白販賣安非他命之時間，與通聯記錄記載與「老大」
    通話之時間已有未符；況各施用毒品之客戶施用毒品之頻率及數量並不相同，購
    買毒品之時間亦必有別，販賣毒品者不可能被動等待上游供應者聯絡，若被告甲
    ○○果有向「老大」取得第二級毒品安非他命販賣，何以未見被告甲○○主動與
    「老大」聯繫取貨之通聯記錄？此外，經原審法院向台灣大哥大股份有限公司查
    詢0000000000電話之申請人資料，該公司函覆前開門號登記之使用人
    為李慶備，然李慶備於原審審理中到庭證稱：其並不認識被告甲○○且未申請或
    使用前揭門號，惟因其有投資股票，所以有身分証之影本在外流通等語（見原審
    卷第一０七頁），經原審法院當庭勘驗其身份證號碼為「Ｚ000000000
    」，與台灣大哥大股份有限公司申請人資料所記載之「Ｚ000000000」
    有別，是李慶備指稱其前開門號係遭他人冒用其名義申請使用之情，亦非無可能
    。又被告甲○○亦否認李某即為綽號「老大」之人，且不知「老大」之真實姓名
    、年籍為何，綽號「老大」之人其真實身份既無從查證，即便被告甲○○與之確
    有通話之情屬實，亦不足以證明被告甲○○係為取得第二級毒品安非他命供作販
    賣之用而與之通話；本院再度查證有關被告甲○○於警訊中所供之各門號之通聯
    紀錄，但因其保存期限僅六個月，故無從提供，有和信電訊股份有限公司九十一
    年四月二十六日函可證，自不能執為不利於被告甲○○之認定。加以販賣毒品之
    刑度非輕，以致買賣毒品風險甚巨，而毒品本身亦非廉價之物，是否有可能如被
    告甲○○所述「老大」均先給貨嗣後再還錢，洵屬可疑。被告甲○○自白販售毒
    品之時間、聯絡方式及毒品之來源均有疑義，自不得以該具有瑕疵之自白而認定
    其有販賣毒品之事實。
  (三)本案係警方於八十九年十月三日十五時五十分許，在高雄市小港區○○○路三十
    號，即被告甲○○與其男友李志堅同居之住處，為警搜索查獲，並起獲第二級毒
    品安非他命三包（該三包第二級毒品安非他命其中一包一九‧一公克，一包０‧
    八公克，一包二‧一公克，均係毛重，上開重量係依警訊筆錄記載，送檢驗時，
    檢驗機關測得驗前毛重二二點一八公克，驗後毛重共二二點一三公克），塑膠鏟
    管三支、空夾鏈帶二百零八只、海洛因一包、玻璃球二個、注射針筒四支等物，
    有搜索扣押筆錄可按（見警卷第六頁）。經查被告甲○○與其男友俱有施用第一
    級毒品海洛因及第二級毒品安非他命之人，查獲後，採尿檢驗均呈嗎啡及甲基安
    非他命陽性反應，有高雄市立凱旋醫院尿液檢驗成績書一份可佐（見原審卷第二
    六頁）；另扣案之注射針筒、玻璃球吸食器及塑膠鏟管送驗結果，分別有第一級
    毒品海洛因及安非他命殘餘，亦經高雄醫學大學附設中和紀念醫院檢驗屬實，並
    製有檢驗報告三紙可資為證，足認其二人確實有施用第二級毒品安非他命之習慣
    。而前開經警查扣之第二級毒品安非他命三包（驗前毛重約為二十二公克），經
    鑑定為甲基安非他命；另吸食器玻璃球，係李志堅施用毒品所使用之工具，亦經
    鑑定有第二級毒品安非他命陽性反應，有高雄醫學大學附設中和紀念醫院Ｂ─八
    九─一０三七至一０四一號檢驗報告可按（見原審卷第二一至二五頁）。至塑膠
    鏟管，乃勺起毒品施用所用之工具；另夾鏈袋二０八只（即小型塑膠袋），固為
    一般販賣毒品者所慣用以分裝毒品所用之物，但類此之夾鏈袋，用途至廣，一般
    販賣食品之小販多用以裝佐料，提供客人方便使用，且此類夾鏈袋，一般施用毒
    品者，亦多用以裝置毒品，以利其攜帶外出施用；然此類物品，多係在販賣包裝
    物品之商店販賣之，價錢至為價宜，每多定量為一單位販賣，而無零售，選任辯
    護人於本院調查時，即自行購買，連同統一發票提出本院供參證，所提出者（
    0.04×70mm×50mm）較大於扣案（0.04×40mm×32mm）者，每包一百只（100pcs
    ），價格十四元。被告甲○○之男朋友李志堅迭於警訊及歷審審判中（八十九年
    十月三日的警訊筆錄、原審九十年一月五日的訊問筆錄、上訴審九十年六月二十
    日的訊問筆錄，）証稱「我與被告甲○○自八十九年二月開始同居在我家，我們
    兩人都有施用第一級毒品海洛因及安非他命的習慣。八十九年十月三日警察到我
    家搜索到一些證物及查獲我們兩人。我們兩人到警局分開作筆錄。所查扣之夾鏈
    袋是我去包裝店買的，一包十元，一包內有一百個，我曾經買過三、四次使用過
    一部分，剩下的被查扣。我買來裝安非他命，因為我外出工作時可以帶出去。玻
    璃球是我的，鏟管是我將第二級毒品安非他命放入吸食器時用的。針筒是甲○○
    的，第一級毒品海洛因及第二級毒品安非他命甲○○說是她乾姐姐給他的，我騎
    機車帶她去小港社教館附近拿。」各等語。經查被告甲○○與李志堅確係男女朋
    友關係，為警查獲地點即係李某之住處；而扣案之毒品及道具，確係供被告甲○
    ○與李志堅共同施用毒品之用，自難採為認定被告甲○○販賣第二級毒品犯行之
    補強證據。又被告甲○○稱：「（妳一天吸多少？）大概一錢，分三次吸食。李
    志堅約半錢到一錢」、「（為何分裝三袋？）我另外分裝成小袋以方便攜帶」、
    「（買毒品如何算錢？）一錢四千，我原先是買五錢，但因為買的多，所以比較
    便宜，才一萬元，核與證人李志堅所稱：「（扣案物誰的？）針筒是甲○○的，
    玻璃吸食器、鏟管、夾鏈袋是我的，我外出工作施用要用的，甲○○偶爾會用；
    安非他命是我們共有的」、「（你吸食何毒品？甲○○吸食何毒品？）我們二人
    均有施用第一級毒品海洛因與第二級毒品安非他命」、「（扣案安非他命誰買的
    ？）我載甲○○一起去買的」、「（何地？向何人買？）小港社教館附近，不知
    向何人買的」、「（甲○○是否販賣第二級毒品安非他命？）沒有，因她尚會向
    我拿錢購買衣服」、「（認識這八個月來毒品來源為何？）都是我載她去小港社
    教館附近拿，她都說是向乾姊姊拿的，我沒有另外付錢，但因為我們同居，我一
    個月賺二萬元左右會給她用，一、二個月去拿一次毒品，數量不多」等語，大致
    相符。被告甲○○前揭所辯尚堪採信，自不得單以本案有前開毒品扣案，遽認被
    告甲○○有販賣毒品之犯行。
  (四)雖被告甲○○並無工作或任何收入，平時之花費均由男友李志堅支出，而證人李
    志堅於原審證述，一個月收入二萬餘元，並給被告甲○○零用錢等語（見原審卷
    第七十八頁、第七十九頁），可見被告甲○○與其男友李志堅同居期間，二人之
    生活費均由李志堅負擔，而以李志堅月入二萬餘元，二人生活並不富裕；以被告
    甲○○於原審供稱其一天吸一錢（三．七五公克）、李志堅約半錢到一錢等語，
    又被告甲○○供稱其向「老大」之人購入五錢第二級毒品安非他命一萬元計算，
    被告甲○○與李志堅最少三至四天即需吸用約一萬元五錢之第二級毒品安非他命
    ，即以李志堅所述二人每天各約吸一公克計算，亦於九至十天內即需花費一萬元
    於施用第二級毒品安非他命之份量上，況被告甲○○與李志堅二人除施用安非他
    命外，尚有第一級毒品海洛因，此由渠二人尿液中均有嗎啡反應即足證明，而第
    一級毒品海洛因市價更比第二級毒品安非他命昂貴，被告甲○○難以李志堅每月
    所給零花之金額購買如此大量之第二級毒品安非他命及第一級毒品海洛因供其施
    用，但並無確切事證證明被告甲○○販賣毒品，不能藉此推定必是以毒養毒，而
    認其有販賣第二級毒品安非他命給「小文」及「勇阿」等人之犯行。
  (五)綜上所述，被告甲○○雖於警訊及偵查中供陳販賣第二級毒品安非他命，然因其
    自白前後相左，且所供陳之販賣對象又無法證實確有其人，不能僅憑其自白遽為
    不利於被告甲○○之認定。又查其與所稱毒品供應者之通聯記錄亦與被告甲○○
    所陳販賣毒品之時間未合，是以，被告甲○○之自白顯有瑕疵且不能證明其於警
    訊與偵查中之自白與事實相符，加以其與李志堅均有施用第二級毒品安非他命之
    習，其等持有一定數量之第二級毒品安非他命供己施用亦無悖於常情。本院又查
    無其他積極證據足資顯示，被告甲○○確有如公訴人所指販賣安非他命之犯行，
    既不能證明被告甲○○犯罪，揆諸首揭說明，自應為被告甲○○無罪之諭知。
五、原審就此部分，為被告甲○○無罪之諭知，經核尚無不合，檢察官上訴意旨仍執
    前陳詞，謂被告及其同居人收入有限，施用毒品所費至鉅，顯係販毒以養毒等語
    ，指摘原判決不當，求為有罪之判決，惟仍未提出確切事證資以證明被告甲○○
    有販賣第二級毒品之犯行，其上訴為無理由，應予駁回。
據上論斷，應依刑事訴訟法第三百六十八條，判決如主文。
本案經檢察官張金塗到庭執行職務。
中    華    民    國     九十一     年       五       月      二十九    日
                              臺灣高等法院高雄分院刑事第四庭
                                  審判長法官  蕭權閔
                                        法官  陳吉雄
                                        法官  陳啟造
右正本證明與原本無異。
檢察官如不服本判決應於收受本判決後十日內向本院提出上訴書狀，其未述上訴理
由者，並得於提起上訴後十日內向本院補提理由書狀（均須按他造當事人之人數附繕
本)「切勿逕送上級法院」。
                                      書記官  白  蘭
中    華    民    國     九十一     年       五       月      三十一    日
                                                                        Ｑ
